臺灣高等法院刑事判決
110年度侵上訴字第247號
上  訴  人  
即  被  告  柯俊宏
選任辯護人  高仁宏律師
上列上訴人因妨害性自主案件，不服臺灣新竹地方法院110年度
侵訴字第20號，中華民國110年10月21日第一審判決（起訴案號
：臺灣新竹地方檢察署109年度偵字第13310號），提起上訴，本
院判決如下：
    主  文
上訴駁回。
    犯罪事實
一、乙○○於民國109年11月10日晚間6時30分許，在新竹縣新豐鄉
    某銀行（地址詳卷）外，見素不相識之代號BF000-H109056
    成年女子（真實姓名年籍詳卷，下稱甲○）隻身從該銀行走
    出，到附近停車場駕駛自用小客車離開，乃騎乘車牌號碼00
    0-000號普通重型機車，尾隨甲○所駕駛之自用小客車，至甲
    ○位於新竹市○○區住處（地址詳卷），隨後趁甲○於同日晚間
    7時35分至39分許，開啟上址住處1樓（作為車庫使用）鐵門
    ，將自用小客車駛入其內停放，下車站在駕駛座旁（車門未
    關閉）彎腰拿取車內物品之際，竟基於侵入住宅強制猥褻之
    犯意，走進上址住處1樓，從甲○身後強行抱住甲○，以其身
    體磨蹭甲○背部、臀部，並將手伸進甲○外套內，隔著裙子撫
    摸甲○下體，而對甲○為強制猥褻得逞。旋因甲○尖叫求救，
    乙○○恐遭人發現即跑出屋外，騎乘上開機車逃離現場。嗣經
    甲○報警處理，警方調閱監視錄影畫面循線追查，始悉上情
    。
二、案經甲○訴由新竹市警察局報請臺灣新竹地方檢察署檢察官
    偵查起訴。
    理  由
壹、程序部分
一、按「因職務或業務知悉或持有性侵害被害人姓名、出生年月
    日、住居所及其他足資識別其身分之資料者，除法律另有規
    定外，應予保密」、「行政機關、司法機關及軍法機關所製
    作必須公示之文書，不得揭露被害人之姓名、出生年月日、
    住居所及其他足資識別被害人身分之資訊」，性侵害犯罪防
    治法第12條第1項前段、第2項分別定有明文。又依性侵害犯
    罪防治法施行細則第6條規定：性侵害犯罪防治法第12條所
    定其他足資識別被害人身分之資訊，包括被害人照片或影像
    、聲音、住址、親屬姓名或其關係、就讀學校與班級或工作
    場所等個人基本資料。是本判決關於被害人姓名、住址等場
    所，皆以代號或簡略記載方式為之。
二、證據能力
　　本院認定犯罪事實所憑之供述證據，檢察官、被告及辯護人
    ，均同意作為本案證據（見本院卷46至48頁），經本院審酌
    各該陳述作成時之情況，亦認為適當，而其他非供述證據之
    取得程序，並無違法或不當，因認均有證據能力。
貳、實體部分
一、認定犯罪事實所憑之證據及理由
　　上開犯罪事實，業經上訴人即被告乙○○於警詢、偵訊、原審及本院審理時均坦承不諱（見偵卷第4至5、33頁，原審卷29、100頁，本院卷46、98頁），核與證人即告訴人甲○之指訴情節相合（見偵卷7至10頁），且有甲○手繪現場圖（見偵卷14頁）、案發現場照片（見偵卷27至29頁）、現場監視錄影畫面擷圖（見偵卷19至24、26頁）、行車紀錄畫面擷圖（見偵卷25頁）、車輛詳細資料報表（見偵卷18頁）在卷可稽，足認被告之自白與事實相符。本案事證明確，被告犯行堪予認定。
二、論罪
　㈠甲○上址住處1樓係作為車庫使用，為住宅之一部分，被告無
    故侵入，自符合刑法第222條第1項第7款侵入住宅之加重要
    件。又被告行為後，刑法第222條固於110年6月9日修正公布
    ，同年月11日生效施行，惟僅增訂第1項第9款，其餘各款僅
    為文字修正，無關乎本件犯罪構成要件，不生比較新舊法問
    題，附此敘明。
　㈡核被告所為，係犯刑法第224條之1之加重強制猥褻罪。起訴
    書所犯法條欄雖記載被告係犯刑法第224條之罪，惟其犯罪
    事實欄已載明被告進入甲○住處車庫內犯案之事實，並經檢
    察官於原審準備程序及審理時當庭更正為犯刑法第224條之1
    之罪（見原審卷28、94頁），無礙被告之訴訟防禦權，亦毋
    庸變更起訴法條。
　㈢按刑法第59條規定犯罪之情狀顯可憫恕者，得酌量減輕其刑
    ，所謂「犯罪之情狀」，與刑法第57條規定科刑時應審酌之
    一切情狀，並非截然不同之領域，於裁判上酌減其刑時，應
    就犯罪一切情狀，予以全盤考量，審酌其犯罪有無顯可憫恕
    之事由，即有無特殊之原因與環境，在客觀上足以引起一般
    同情，以及宣告法定最低度刑是否猶嫌過重等，資為判斷，
    且適用刑法第59條酌量減輕其刑時，並不排除同法第57條所
    列舉10款事由之審酌。本件被告固應給予適當之制裁，惟其
    所犯為法定刑3年以上10年以下有期徒刑之罪，考量其自104
    年12月22日至107年12月27日因注意力不足症狀就診，經診
    斷為輕度智能不足、注意力缺失過動疾患，且領有輕度身心
    障礙證明等情，有長庚醫療財團法人桃園長庚紀念醫院診斷
    證明書（見原審卷73頁）、身心障礙證明（見偵卷15頁）可
    憑，雖辨識能力、控制能力均未達喪失或顯著降低之情形，
    無從依刑法第19條第1、2項規定不罰或減輕其刑，然責任程
    度較諸一般正常人為輕；且其犯案地點為住宅之車庫，非以
    毀越門扇或其他安全設備等手法侵入室內，對於居住安寧及
    隱私之侵害相對較輕；另依甲○所指，被告強制猥褻之行為
    時間約5秒以內（見偵卷第9頁反面）；復無任何犯罪紀錄，
    有本院被告前案紀錄表可稽，素行尚佳；且犯後始終坦承犯
    行，表明擬與甲○和解並賠償損害之意願，然因甲○無和解意
    願、不要求賠償亦不願到庭（見偵卷36頁、原審卷61頁），
    雙方迄未成立和解。本院審慎斟酌上情，認被告所犯上開之
    罪，倘科以最低法定刑即有期徒刑3年，失之過苛，而有情
    輕法重之情形，其犯罪情狀顯可憫恕，爰依刑法第59條規定
    酌減其刑，以求個案量刑之妥適平衡。
三、駁回上訴之理由
　㈠原審以被告犯行事證明確，適用刑法第59條規定酌減其刑，
    審酌被告為滿足一己私慾，對甲○為上述犯行，所造成之危
    害程度，並考量被告之智識程度、身心狀況、素行、犯罪情
    節、態樣、手段、犯罪後之態度，兼衡其工作情形、家庭及
    經濟狀況等一切情狀，量處有期徒刑2年。並說明考量全案
    情節，認本案並無以暫不執行為適當之情形，未予宣告緩刑
    。經核原判決之認事用法並無違誤，量刑亦稱妥適，應予維
    持。
　㈡被告上訴意旨略以：1、原審量刑過重，請從輕量刑。2、被
    告並無前科，領有身心障礙證明，有正當工作，犯案地點為
    住宅車庫，未以破壞門窗或翻越安全設備之手段為之，對於
    居住安寧及隱私之侵害相對較輕，且行為時間僅數秒鐘，於
    甲○呼救後即罷手離去。被告未婚、無子女、與父母同住，
    家庭經濟生活並非富裕，被告之父於109年間貸款購車，係
    以被告擔任借款人並加以償還；被告之母患有慢性病，無法
    工作，須由被告協助就醫；被告之妹患有氣喘，收入並非穩
    定，亦須仰賴被告協助；目前全家經濟，僅被告工作較為穩
    定，近日貸款購屋係由被告單獨償還，倘入監服刑，將喪失
    工作機會，全家頓失經濟支柱。被告犯後始終坦承犯行，深
    感後悔並積極反省，多次表示欲與告訴人和解並賠償損害。
    被告此次犯行僅屬偶發犯，刑罰執行之效用甚低，歷此偵審
    程序及刑之宣告教訓，已足資警惕，日後無再犯之可能，請
    給予緩刑之宣告等語。惟查：1、按刑之量定，係實體法賦
    予法院得自由裁量之事項，倘其量刑已以行為人之行為罪責
    為基礎，並斟酌刑法第57條各款所列情狀，在法定刑度內，
    酌量科刑，如無偏執一端，致明顯失出失入情形，即不得遽
    指為不當或違法。本案被告所犯之罪，法定刑為3年以上10
    年以下有期徒刑，原審適用刑法第59條規定酌量減輕其刑後
    ，審酌上述一切情狀，判處有期徒刑2年，難認有何量刑過
    重、違反罪刑相當原則等情事。上訴意旨未具體指摘原判決
    之量刑究有何違法或不當情事，空泛請求從輕量刑，難認有
    據。2、被告於案發當天晚間6時30分許，在新竹縣新豐鄉隨
    機選定隻身一人之甲○為犯案對象後，一路騎機車尾隨約1個
    小時之久，迄同日晚間7時35分至39分許，俟機侵入甲○位於
    新竹市香山區住處內之車庫，對甲○實行強制猥褻，堪認其
    犯罪意念堅定，且在夜間隨機選定不特定人、一路追蹤至被
    害人住處，其犯罪手法已呈現相當之惡性，對於甲○之人身
    安全、社會治安造成相當之危害，應給予適當之制裁。上訴
    意旨所指被告領有輕度身心障礙證明、本件犯案地點為住宅
    之車庫、被告非以毀越門扇或其他安全設備等手法侵入室內
    、其強制猥褻犯行之時間短暫、前無犯罪紀錄、犯後始終坦
    承犯行、表明擬與甲○和解並賠償損害之意願、工作情形、
    家人健康及貸款狀況等節，或經原審採為酌減被告之刑或科
    刑審酌因素，或與本案罪責程度及刑罰執行必要性之考量欠
    缺重要關聯，經核全案情節，均不足以採為本件對被告所宣
    告之刑，以暫不執行為適當之論據。原審因認本案並無以暫
    不執行為適當之情形，未予宣告緩刑，亦難認有違誤之處。
    從而，被告執持前詞，提起本件上訴，為無理由，應予駁回
    。
據上論斷，應依刑事訴訟法第368條，判決如主文。
本案經檢察官陳子維提起公訴，檢察官董怡臻到庭執行職務。
中　　華　　民　　國　　111 　年　　2 　　月　　9 　　日
              　　刑事第六庭    審判長法　官  劉方慈
                                      法　官  許曉微
                                      法　官  朱嘉川
以上正本證明與原本無異。
如不服本判決，應於收受送達後20日內向本院提出上訴書狀，其
未敘述上訴之理由者並得於提起上訴後20日內向本院補提理由書
（均須按他造當事人之人數附繕本）「切勿逕送上級法院」。
                                      書記官  尤朝松
中　　華　　民　　國　　111 　年　　2 　　月　　10　　日
附錄本案論罪科刑法條全文
中華民國刑法第224條之1
犯前條之罪而有第222 條第1 項各款情形之一者，處3 年以上10
年以下有期徒刑。